【裁判字號】    97,易,1461
【裁判日期】    971006
【裁判案由】    詐欺
【裁判全文】
臺灣彰化地方法院刑事判決              97年度易字第1461號
公  訴  人  臺灣彰化地方法院檢察署檢察官
被      告  丙○○
上列被告因詐欺案件，經檢察官聲請簡易判決處刑（97年度偵字
第4160號），本院員林簡易庭認為有刑事訴訟法第451 條之1 第
4 項但書之情形，簽移由本院依通常程序審理（97年度員簡字第
444號），本院判決如下：
    主    文
丙○○幫助意圖為自己不法之所有，以詐術使人將本人之物交付
，累犯，處有期徒刑陸月，如易科罰金，以新臺幣壹仟元折算壹
日。
    犯 罪 事 實
一、丙○○前曾於民國93年間，因施用第一、二級毒品案件，經
    本院以93年度訴字第561 號，分別判處有期徒刑8 月、5 月
    ，定應執行有期徒刑1 年確定，入監執行後，於94年10月29
    日縮短刑期執行完畢。詎其仍不知悔改，因缺錢花用，雖可
    預見金融機構帳戶係個人理財之重要工具，且關係個人財產
    、信用之表徵，如提供予他人使用，有供作財產犯罪用途之
    可能，而他人取得非本人之存摺帳戶等資料之目的在於收取
    贓款及掩飾犯行不易遭人追查，對於提供帳戶雖無引發他人
    萌生犯意之確信，但仍以縱若有人持以犯罪亦無違反其本意
    之幫助詐欺犯意，竟於97年初某日，在臺灣地區某不詳地點
    ，以不詳之代價，將其前所申請彰化銀行溪湖分行帳號0000
    0000000000號帳戶（下簡稱系爭帳戶）之存摺、提款卡及密
    碼，交予姓名年籍不詳之成年人，容任他人使用上開帳戶，
    遂行財產犯罪。嗣該不詳之成年人取得帳戶後，即基於意圖
    為自己不法所有之犯意，於97年2 月29日，撥打電話予住居
    於高雄之甲○○，佯稱係溫莎堡傢俱公司通知其中獎，但須
    繳納滯納金，致甲○○不疑有詐而陷於錯誤，先後依指示於
    97年2月29日下午1時43分，在高雄縣土地銀行大社分行匯款
    新臺幣（下同）58,000元，及於97年3月3日中午12時許，在
    高雄縣合作金庫大社分行匯款100,000元，至丙○○前開帳
    戶。嗣因甲○○事後察覺受騙，始報警查知上情。
二、案經彰化縣警察局溪湖分局報告臺灣彰化地方法院檢察署檢
    察官偵查起訴。
    理  由
壹、證據能力部分：
    按被告以外之人於審判外之陳述，雖不符刑事訴訟法第 159
    條之1 至第159 條之4 之規定，而經當事人於審判程序同意
    作為證據，法院審酌該言詞陳述或書面陳述作成時之情況，
    認為適當者，亦得為證據。當事人、代理人或辯護人於法院
    調查證據時，知有第159 條第1 項不得為證據之情形，而未
    於言詞辯論終結前聲明異議者，視為有前項之同意，刑事訴
    訟法第159 條之5 定有明文。查本案全部卷證，公訴人及被
    告丙○○均不爭執其證據能力，本院復衡以該等供述證據作
    成時之情況，應為適當，是可認後述所引用證據之證據能力
    均無疑義，合先敘明。
貳、論罪科刑部分：
一、訊據被告固坦承前揭帳戶係伊開戶使用，且曾有證人甲○○
    在前開時間轉帳共158,000 元至其前開帳戶等情不諱，惟矢
    口否認有何幫助詐欺取財之犯行，辯稱：前開帳戶之存摺、
    提款卡及密碼可能係因置放在車上遭竊遺失，伊未曾將上開
    帳戶提供幫助他人用以詐欺犯罪使用云云。
二、經查：
  (一)系爭帳戶係由被告所申請開設乙節，為被告所自承，復有彰
    化銀行客戶基本資料查詢1 紙在卷可稽（見警卷第5 頁），
    此情應堪認定。又證人甲○○確有在前揭時間，遭不詳之成
    年人以上開中獎需繳納滯納金之詐騙方式行騙，因此陷於錯
    誤，而於97年2 月29日及同年3 月3 日，分別匯款58,000元
    及100,000 元，至被告所申請之前開彰化銀行溪湖分行帳戶
    等情，業據證人即被害人甲○○於警詢時證述遭詐騙時間、
    方式，及匯款時、地及金額等情綦詳（詳見警卷第3 頁至第
    4 頁），且有證人甲○○匯款至被告前揭帳戶之臺灣土地銀
    行匯款申請書、合作金庫銀行匯款申請書回條聯、存摺存款
    —交易明細查詢各1 紙在卷可稽（見警卷第15頁、第6 頁）
    ，上開事實應堪認定。
  (二)被告雖辯稱伊之上揭系爭帳戶，業已於不詳時地遭竊或遺失
    云云。惟查：存摺為關係個人理財之重要工具，一般人皆會
    妥善保管，而被告於當時係40餘歲之成年人，復有相當之社
    會歷練，焉有可能於存摺遺失後，完全置之不理，是被告辯
    稱該存摺業已遺失云云，顯與常情不合。且目前社會上一般
    人防詐之意識高漲，欲為詐騙之人必使出相當方法，始能有
    所得，是以行騙之人絕不可能將其好不容易才詐得之金錢，
    存入自己無法確實掌控之帳戶內，否則將無法確保該帳戶名
    義人不會在受騙者匯入款項後，突然將該帳戶掛失凍結或變
    更印鑑、密碼，致使行騙之人無法從該帳戶內領出詐騙金額
    ，甚至由帳戶名義人將帳戶內之款項提領一空。是以詐欺集
    團或行騙之人欲以他人帳戶供作款項出入之帳戶，必會先徵
    得帳戶所有人之同意，並確知金融卡密碼後，才有使用之可
    能。況被告辯稱伊前揭系爭帳戶可能遭當時同住之證人乙○○取走等語，惟經本院審理時就證人乙○○進行交互詰問，
    證人乙○○證稱：其記得僅去被告住處施用過毒品，並且僅
    住過一晚，不知被告之存簿置放在何處，亦未曾取走被告住
    處任何物品等語（詳見本院審判筆錄），是被告此部分辯解
    ，即難認有據；被告雖另辯稱伊曾於97年1 月初發生車禍，
    車輛送修，前揭系爭帳戶之存簿、提款卡等物品，可能係於
    車輛送修時遭竊云云，惟查，依本院前揭說明，詐騙集團或
    行騙之人欲以他人帳戶供作款項出入之帳戶，必會先徵得帳
    戶所有人之同意，始有使用之可能，從而，詐騙集團或行騙
    之人絕無可能使用一來歷不明帳戶之可能，被告辯稱該系爭
    帳戶之存簿、提款卡係於自小客車送修時遭竊云云，顯與常
    情不符，實難採信。
  (三)按今日一般人至郵局或銀行開設帳戶並非難事，如非供犯罪
    之非法使用，衡情自無置自己名義帳戶不用，而取得他人帳
    戶使用之必要。且金融存款帳戶事關存戶個人財產權益之保
    障，其與存戶印鑑章結合，具高度專有性，除非本人或與本
    人親密關係者，難認有何理由可自由流通使用該存摺，一般
    人皆有妥為保管防阻他人任意使用之認識，縱因特殊情況偶
    有交付他人使用之需，亦必然深入瞭解用途後再行提供以使
    用，方符常情。而該等專有物品如落入不明人士手中，極易
    被利用為與財產有關之犯罪工具，此又係具備一般生活智識
    者皆能體察之常識；參以邇來詐欺人士使用他人存摺作為指
    示被害人匯款工具之犯罪類型層出不窮，並廣經媒體披載，
    凡對社會動態尚非全然不予關注者均能知曉。在本件中，被
    告於提供上開帳戶予他人使用時，已係成年人，足認其心智
    成熟，亦具一般智識程度及社會經驗，對於上開各情，自有
    認識，竟仍將自己前開帳戶之存摺、提款卡及密碼提供予姓
    名年籍不詳之成年人，且該成年人果據以為犯詐欺取財罪之
    出入帳戶使用，足見被告主觀上顯具有縱使姓名年籍不詳之
    成年人於取得該帳戶之存摺後，自行或提供詐騙人士持以作
    為詐欺取財之用，亦不違背其本意之不確定故意至明。
  (四)綜上所述，被告前開所辯，顯係卸責之詞，不足採信。本案
    事證已臻明確，被告犯行應堪認定，應予依法論科。
三、按刑法上之幫助犯，係指以幫助之意思，對於正犯資以助力
    ，而未參與實施犯罪之行為者而言（最高法院49年臺上字第
    77號判例參照）；是以，如未參與實施犯罪構成要件之行為
    ，且係出於幫助之意思提供助力，即屬幫助犯，而非共同正
    犯。查被告單純提供前揭彰化銀行溪湖分行系爭帳戶之存摺
    、提款卡及密碼，予他人詐欺犯罪使用，並不等同於向被害
    人施以欺罔之詐術行為，且亦無證據證明被告參與詐欺取財
    犯行之構成要件行為，顯係基於幫助他人詐欺財物之犯意而
    為之，且其所為提供帳戶之存摺、提款卡及密碼予他人之行
    為，係屬詐欺取財罪構成要件以外之行為，其既以幫助他人
    犯罪之意思而參與犯罪構成要件以外之行為，核其所為，係
    犯刑法第30條第1 項、刑法第339 條第1 項之詐欺取財罪之
    幫助犯。被告並應依刑法第30條第2 項規定，按正犯之刑減
    輕之。再被告前曾於93年間，因施用第一、二級毒品案件，
    經本院以93年度訴字第561 號，分別判處有期徒刑8 月、5
    月，定應執行有期徒刑1 年確定，入監執行後，於94年10月
    29日縮短刑期執行完畢等情，有臺灣高等法院被告前案紀錄
    表存卷可參，其於有期徒刑執行完畢後5 年內故意再犯本案
    有期徒刑以上之罪，為累犯，應依刑法第47條第1 項規定，
    加重其刑，且依法先加後減之。爰審酌被告擅自提供帳戶供
    他人非法使用，使犯罪難以查緝，等同助長犯罪，行為殊屬
    不當，且犯後圖卸，尚難認有悔意，並考量其智識程度、生
    活狀況、犯罪之動機、目的、手段、被害人所生之損害、被
    告實際所得利益等一切情狀，核情量處如主文所示之刑，並
    諭知易科罰金之折算標準，以示懲儆。
據上論斷，應依刑事訴訟法第452條、第299條第1項前段，刑法
第30條第1項、第2項、第339條第1項、第47條第1項、第41條第1
項前段，刑法施行法第1條之1第1項、第2項前段，判決如主文。
本案經檢察官王元郁到庭執行職務。
中    華    民    國    97    年    10    月    6     日
                  刑事第八庭    審判長法  官  簡婉倫
                                      法  官  唐中興
                                      法  官  陳銘壎
以上正本證明與原本無異。
如不服本判決，應於判決送達後10日內，向本院提出上訴書狀，
上訴書狀應「敘述具體上訴理由」，並按他造當事人之人數附繕
本。「切勿逕送上級法院」。
告訴人或被害人對於判決如有不服具備理由請求檢察官上訴者，
其上訴期間之計算係以檢察官收受判決正本之日期為準。
中    華    民    國    97    年    10    月    6     日
                                      書記官  林盛輝
附錄本案判決論罪科刑法條全文：
中華民國刑法第339條
意圖為自己或第3 人不法之所有，以詐術使人將本人或第3 人之
物交付者，處5 年以下有期徒刑、拘役或科或併科1,000 元以下
罰金。
以前項方法得財產上不法之利益或使第3人得之者，亦同。
前2項之未遂犯罰之。


司法院資訊處製作；財團法人民間司法改革基金會備份。
